【裁判字號】    90,上易,1792
【裁判日期】    901017
【裁判案由】    侵占
【裁判全文】
臺灣高等法院高雄分院刑事判決                    九十年度上易字第一七九二號
    上訴人即
    自訴人  乙○○
    被    告  甲○○原名林粉.
右上訴人因被告侵占案件，不服台灣高雄地方法院九十年度自字第四一號中華民國
九十年九月十日第一審判決，提起上訴，本院判決如左：
    主  文
上訴駁回。
    理  由
一、自訴意旨略以：緣自訴人乙○○受被告甲○○之前夫邱東益委託，代為處理登記
    為被告甲○○（原名林粉祝）名下之不動產買賣事宜，並經被告與其前夫邱東益
    雙方約定，出賣所得之價款於清償該不動產貸款後，由被告分得新台幣（下同）
    二十萬元，被告之前夫邱東益則取得十五萬元。嗣該不動產出賣後，買方將價款
    交予自訴人，由自訴人依約先行清償該不動產貸款，並與被告及邱東益在高雄市
    苓雅區○○街八巷二號六樓之一自訴人之住處對帳，以為分配上開買賣剩餘價款
    時，被告與邱東益因其他債權債務關係發生爭執，邱東益即憤而先行離去，而在
    被告與邱東益爭執中，邱東益好像另有積欠被告債務，故自訴人始交予被告除其
    應得之二十萬元外，另交予被告邱東益所應得之部分六萬元，並由被告簽立收據
    ，以為證明。事後邱東益不服其所應得部分中之六萬元為被告取走，由邱東益對
    被告提起民事訴訟，經台灣高雄地方法院以九十年度旗簡字八○號判決被告敗訴
    ，然被告卻仍拒不返還，又因該屬於邱東益之六萬元款項係由自訴人交予被告，
    邱東益因而向自訴人索討該六萬元款項，而由自訴人先行償還邱東益該六萬元款
    項，後經自訴人屢次催討，被告亦均置之不理，而被告即已受民事敗訴判決，卻
    仍不返還屬於邱東益之六萬元款項，被告此行為顯已構成刑法之侵占罪責。被告
    甲○○犯刑法第三百三十五條第一項之侵占罪嫌。
二、原審判決意旨略以，按犯罪之被害人得提起自訴，刑事訴訟法第三百十九條第一
    項固定有明文，惟此之被害人係指犯罪之直接被害人而言。自訴人陳稱：因受被
    告前夫邱東益委託代為處理本件不動產買賣相關事宜，被告拿走屬於邱東益應得
    部分中之六萬元款項，現被告已受民事敗訴判決，欲仍拒不返還該款項，被告顯
    有侵占犯行，又上開六萬元款項，雖為被告前夫邱東益所有，但自訴人因委託關
    係，並由自訴人將該款項交予被告，所以邱東益要自訴人負責該款項，並由自訴
    人先行清償予邱東益，因而提起本件自訴等語。從而，本件自訴人自訴被告涉嫌
    侵占罪嫌，據自訴意旨及自訴人於台灣高雄地方法院調查時所陳各情，其所指被
    告直接侵害者係為被告前夫邱東益之財產法益，應由邱東益提起自訴方為適法，
    尚不得僅因自訴人與邱東益間之委託關係，致邱東益得依委任契約請求自訴人清
    償上開款項，即認自訴人為本件犯罪之直接被害人；職是，自訴人並非本件犯罪
    之直接被害人，依法即不得提起自訴，不經言詞辯論，逕為不受理之判決。
三、經核原審判決尚無不合，自訴人上訴意旨仍執陳詞，指摘原判決不當，求為有罪
    之判決，並無可取，為無理由，應予駁回。
四、本件係對原審為不受理之判決上訴，第二審法院認其為無理由而駁回上訴，依刑
    事訴訟法第三百七十二條規定，不經言詞辯論為之。
據上論斷，應依刑事訴訟法第三百六十八條、第三百七十二條，判決如主文。
中        華        民        國  九十     年  十      月    十  七     日
                              臺灣高等法院高雄分院刑事第六庭
                                  審判長法官  王憲義
                                        法官  范惠瑩
                                        法官  陳啟造
右正本證明與原本無異。
不得上訴。
                                      書記官  劉金萍
中    華    民    國      九十      年       十       月    十  九      日
                                                                        Ｆ


司法院資訊處製作；財團法人民間司法改革基金會備份。
